臺灣彰化地方法院民事裁定
110年度司繼字第1826號
聲 請 人    黃士韋  


關 係 人    林佳生  
關 係 人    財政部國有財產署中區分署

法定代理人  趙子賢  
上列聲請人聲請對被繼承人陳文慶選任遺產管理人事件，本院裁
定如下：
    主  文
選任林佳生為被繼承人陳文慶（民國前0年00月00日生，身分證
統一編號：Z000000000號，生前籍設：彰化縣○○鎮○○里○○路0段0
00號，民國73年1月22日死亡）之遺產管理人。
准對被繼承人陳文慶之繼承人為承認繼承之公示催告。
被繼承人陳文慶之大陸地區以外之繼承人，應自本公示催告公告
於司法院網站之翌日起，1年內承認繼承。上述期限屆滿而無繼
承人承認繼承時，被繼承人之遺產，於清償債權並交付遺贈物後
，如有賸餘即歸屬國庫。
程序費用新臺幣壹仟元由被繼承人陳文慶之遺產負擔。
    理  由
一、聲請意旨略以：聲請人與被繼承人陳文慶共有坐落彰化縣○○
    鄉○○○段000地號土地，聲請人欲提起分割共有物訴訟
　　，惟被繼承人陳文慶於民國73年1月22日死亡，無第一順位
    之繼承人，第二、三順位繼承人均已死亡，無合法繼承人存
    在，為此聲請選任被繼承人陳文慶之遺產管理人，以利相關
    程序得以進行等語。
二、按繼承開始時，繼承人之有無不明者，由親屬會議於1個月
    內選定遺產管理人，並將繼承開始及選定遺產管理人之事由
　　，向法院報明；親屬會議依前條規定為報明後，法院應依公
    示催告程序，定6個月以上之期限，公告繼承人，命其於期
    限內承認繼承；無親屬會議或親屬會議未於前條所定期限內
    選定遺產管理人者，利害關係人或檢察官，得聲請法院選任
    遺產管理人，並由法院依前項規定為公示催告，此為民法第
    1177條、第1178條所明定。
三、經查：聲請人主張之前揭事實，業據其提出除戶謄本影本、
    土地登記謄本、繼承系統表等件為證，本院另依職權向彰化
    ○○○○○○○○○查詢被繼承人之各順位繼承人之戶籍謄本，查無
    被繼承人陳文慶之直系血親卑親屬，其餘各順位繼承人均早
    於被繼承人陳文慶死亡，堪信聲請人主張屬實。從而，本件
    繼承開始時，被繼承人陳文慶是否仍有應繼承之人不明，亦
    無親屬會議於法定期限內選定遺產管理人，聲請人以利害關
    係人即土地共有人身分聲請為被繼承人陳文慶選任遺產管理
    人，依法應屬有據，本件自有選任遺產管理人之必要。另查
    被繼承人尚遺有坐落彰化縣社頭鄉新山清段之土地三筆，須
    賴遺產管理人管理該事務，經聲請人推薦林佳生地政士擔任
    遺產管理人，並提出新竹市地政士開業執照影本、林佳生地
    政士所出具之同意書1件，考量受推薦人林佳生地政士具有
    法律專業知識及能力，並有多年執業經驗，卷內亦無其與遺
    產事務有利害關係等不適於擔任遺產管理人之情形
　　，應不致有利害偏頗之虞，本院認選任林佳生地政士為被繼
    承人陳文慶之遺產管理人應為適當，依法選任之並為承認繼
    承之公示催告，裁定如主文所示。
四、又若無該被繼承人之繼承人承認繼承，其遺產於清償債權，
    並交付遺贈物後，如有賸餘，歸屬國庫。從而國有財產署依
    國有財產法第9條之規定，對被繼承人之財產具有期待利益
　　；且非公用財產，以國有財產局（現為國有財產署）為管理
    機關，民法第1185條、國有財產法第12條分別定有明文，國
    有財產署依法係非公用財產之管理機關，自與本件有利害關
    係，是本院依職權併予通知，附此說明。
五、另依民法1179、1180條、家事事件法第140條，遺產管理人
    有下列職務及義務：一、編製遺產清冊。二、為保存遺產必
    要之處置。三、聲請法院依公示催告程序，限定一年以上之
    期間，公告被繼承人之債權人及受遺贈人，命其於該期間內
    報明債權及為願受遺贈與否之聲明，被繼承人之債權人及受
    遺贈人為管理人所已知者，應分別通知之。四、清償債權或
    交付遺贈物。五、有繼承人承認繼承或遺產歸屬國庫時，為
    遺產之移交。前項第一款所定之遺產清冊，管理人應於就職
    後三個月內編製之；第四款所定債權之清償，應先於遺贈物
    之交付，為清償債權或交付遺贈物之必要，管理人經親屬會
    議之同意，得變賣遺產。遺產管理人，因親屬會議，被繼承
    人之債權人或受遺贈人之請求，應報告或說明遺產之狀況。
    法院選任之遺產管理人於職務執行完畢後，應向法院陳報處
    理遺產之狀況並提出有關文件，附此敘明。
六、依家事事件法第127條第4項規定，裁定如主文。
七、如對本裁定抗告，須於裁定送達後10日之不變期間內，向本
    院提出抗告狀，並繳納抗告費新臺幣1,000元。
中　　華　　民　　國　　110 　年　　12　　月　　30　　日
                  家事法庭     司法事務官　曾怡華